臺灣高雄地方法院刑事判決　　　　　　　 99年度訴字第798號
公　訴　人　臺灣高雄地方法院檢察署檢察官
被　　　告　黃春林
指定辯護人　本院公設辯護人黃秋葉
被　　　告　王建華
選任辯護人　張名賢律師
上列被告因違反槍砲彈藥刀械管制條例案件，經檢察官提起公訴
（98年度偵字第34052號），本院判決如下：
    主  文
黃春林、王建華均無罪。
    理  由
一、公訴意旨略以：被告黃春林、王建華2 人明知槍彈係政府公
    告禁止非法持有之物品，竟未經許可，於民國97年6 、7 月
    間某日起，夥同另案被告莊勝名（現由本院99年度訴字第98
    8 號審理中），在莊勝名位於高雄市○○區○○街71號住處
    （下稱莊勝名住處），無故持有土耳其AKKAR  廠製KARATAY
    型口徑12 GAUGE制式霰彈長槍（槍枝管製編號：0000000000
    號）、具有殺傷力仿西班牙LLAMA 廠口徑9MM 半自動手槍製
    造之仿造手槍（槍枝管製編號：0000000000號；含滅音器1
    支、彈匣乙個）各乙枝、口徑9MM 制式子彈17顆、口徑12 G
    AUGE制式霰彈10顆（下稱本件槍彈），嗣為警於98年9 月18
    日11時50分許，在上址查獲，並扣得本件槍彈，因認被告黃
    春林、王建華共同涉犯槍砲彈藥刀械管制條例第7 條第4 項
    之非法持有槍枝罪、同法第8 條第4 項之非法持有可發射子
    彈具殺傷力之改造手槍罪嫌，及同條例第12條第4 項之非法
    持有子彈罪嫌云云。
二、按犯罪事實應依證據認定之，無證據不得認定犯罪事實；又
    不能證明被告犯罪者，應諭知無罪之判決，刑事訴訟法第15
    4 條第2 項、第301 條第1 項分別定有明文。次按認定不利
    於被告之事實須依積極證據，苟積極證據不足為不利於被告
    事實之認定，即應為有利被告之認定，更不必有何有利之證
    據；又犯罪事實之認定，應憑證據，如無相當之證據，或證
    據不足以證明，自不得以推測或擬制之方法，以為裁判之基
    礎（最高法院30年上字第816 號判例、40年臺上字第86號判
    例可資參照）。又檢察官就被告犯罪事實，應負舉證責任，
    並指出證明之方法，亦為同法第161 條第1 項所明定。因此
    ，檢察官對於起訴之犯罪事實，應負提出證據及說服之實質
    舉證責任，倘其所提出之證據，不足為被告有罪之積極證明
    ，或其指出證明之方法，無從說服法院以形成被告有罪之心
    證，基於無罪推定之原則，自應為被告無罪判決之諭知，亦
    有最高法院92年臺上字第128 號判例足參。所謂認定犯罪事
    實之證據，係指足以認定被告確有犯罪行為之積極證據而言
    ，如未發現相當證據，或證據不足以證明，自不能以推測或
    擬制之方法，以為裁判基礎。且刑事訴訟上證明之資料，無
    論其為直接證據或間接證據，均須達於通常一般人均不致於
    有所懷疑，而得確信其為真實之程度，始得據為有罪之認定
    ，若其關於被告是否犯罪之證明未能達此程度，而有合理性
    懷疑之存在，致使無從形成有罪之確信，根據「罪證有疑，
    利於被告」之證據法則，即不得遽為不利被告之認定，其以
    情況證據（即間接證據）斷罪時，尤須基於該證據在直接關
    係上所可證明之他項情況事實，本乎推理作用足以確證被告
    有罪，方為合法，不得徒憑主觀上之推想，將一般經驗上有
    利被告之其他合理情況逕予排除，此觀諸最高法院76年臺上
    字第4986號、32年度上字67號判例亦甚明顯。
三、證據能力部分：
（一）按被告以外之人於偵查中向檢察官所為陳述，除顯有不可
      信之情況者外，得為證據，刑事訴訟法第159 條之1 第2
      項定有明文。按檢察官職司追訴犯罪，就審判程序之訴訟
      構造言，檢察官係屬與被告相對立之當事人一方，偵查中
      對被告以外之人所為之偵查筆錄，或被告以外之人向檢察
      官所提之書面陳述，性質上均屬傳聞證據。自理論上言，
      如未予被告反對詰問、適當辯解之機會，一律准其為證據
      ，似有違當事人進行主義之精神，對被告之防禦權亦有所
      妨礙；然而現階段刑事訴訟法規定檢察官代表國家偵查犯
      罪、實施公訴，必須對於被告之犯罪事實負舉證之責，依
      法其有訊問被告、證人及鑑定人之權，證人、鑑定人且須
      具結，而實務運作時，偵查中檢察官向被告以外之人所取
      得之陳述，原則上均能遵守法律規定，不致違法取供，其
      可信性極高，為兼顧理論與實務，乃於修正刑事訴訟法時
      ，增列第159 條之1 第2 項，明定被告以外之人（含被害
      人、證人等）於偵查中向檢察官所為陳述，除顯有不可信
      之情況者外，得為證據（最高法院93年度臺上字第2397號
      判決意旨參照）。因此，證人即另案被告莊勝名（下稱證
      人莊勝名）、證人即莊勝名所主持廟宇之志工孫韋佶（下
      稱證人孫韋佶）於偵訊中之證詞，均於證述前具結（見臺
      灣高雄地方法院檢察署98年度偵字第34052 號卷〈下稱偵
      卷〉第40頁、第77頁、第87頁），且彼等陳述均經全程錄
      影，檢察官、被告及辯護人均未表示上開證人偵查中之證
      述，有何顯有不可信之情況，本院審酌其所為陳述之外部
      附隨之環境或條件，即其當時陳述時之偵查筆錄製作之原
      因、過程及其功能等加以觀察其信用性，並無顯不可信之
      情況（最高法院96年臺上字第3070號判決參照），且上揭
      證人於審判中業經檢察官、辯護人之詰問，亦給予被告對
      質之機會，應認具有證據能力。
（二）按被告以外之人於審判外之言詞或書面陳述，除法律有規
      定者外，不得作為證據，刑事訴訟法第159 條第1 項定有
      明文。又本條所謂「法律有規定者」，係指本法第159 條
      之1 至第159 條之5 及第206 條等規定，及性侵害犯罪防
      治法第15條第2 項、兒童及少年性交易防制條例第10條第
      2 項、家庭暴力防治法第28條第2 項、組織犯罪防制條例
      第12條等多種刑事訴訟特別規定之情形。次按法院或檢察
      官得囑託醫院、學校或其他相當之機關、團體為鑑定，或
      審查他人之鑑定，並準用第203 條至第206 之1 之規定，
      刑事訴訟法第208 條第1 項定有明文。又依刑事訴訟法第
      198 條及第208 條規定，偵查中有關鑑定人之選任及鑑定
      機關之囑託，應由檢察官為之，但為因應實務之現實需求
      ，對於司法警察機關調查中之案件，或有量大或急迫之情
      形，如檢察官針對該類案件之性質認為當然有鑑定之必要
      者，基於檢察一體之原則，有概括選任鑑定機關之必要，
      該鑑定人或鑑定機關亦應視同受承辦檢察官所選任或囑託
      而執行鑑定業務，其等出具之書面鑑定報告應屬刑事訴訟
      法第206 條所定之傳聞例外，當具有證據能力。查內政部
      刑事警察局係經臺灣高雄地方法院檢察署檢察長概括選任
      之槍彈有無殺傷力鑑定之鑑定機關〔臺灣高雄地方法院檢
      察署92年10月23日雄檢楠文字第0921000294號函及函附臺
      灣高雄地方法院檢察署檢察長概括選任鑑定人或囑託鑑定
      機關（團體）名冊參照〕，是本案司法警察於案件未移送
      檢察官偵查前之調查犯罪階段，先行將查扣之槍枝證物送
      請檢察機關核定之專責鑑定機關即刑事警察局實施鑑定有
      無殺傷力，基於檢察一體原則，該鑑定機關亦應視同受承
      辦檢察官所選任或囑託而執行鑑定業務，故卷附內政部刑
      事警察局於98年10月26日以刑鑑字第0980133635號所為之
      槍彈鑑驗書乃刑事訴訟法第206 條所定之鑑定人書面報告
      ，屬傳聞證據法則之例外，應具有證據能力。
（三）末按被告以外之人於審判外之言詞或書面陳述，除法律有
      規定者外，不得作為證據，刑事訴訟法第159 條第1 項固
      定有明文。惟按被告以外之人於審判外之陳述，雖不符前
      4 條之規定，而經當事人於審判程序同意作為證據，法院
      審酌該言詞陳述或書面陳述作成時之情況，認為適當者，
      亦得為證據；當事人、代理人或辯護人於法院調查證據時
      ，知有第159 條第1 項不得為證據之情形，而未於言詞辯
      論終結前聲明異議者，視為有前項之同意，亦為同法第15
      9 條之5 第1 項、第2 項所明文規定。查本件判決其餘後
      述引為證據資料，固屬於被告以外之人於審判外之言詞、
      書面陳述者，惟均已於本院調查證據序及審理期日提示並
      告以要旨後，檢察官、被告及其等辯護人均知悉該等證據
      係被告以外之人於審判外之陳述，而均未於言詞辯論終結
      前表示異議，本院審酌上開證據作成時之情況，認為適當
      ，依刑事訴訟法第159 條之5 第1 項、第2 項規定，均應
      有證據能力。
四、本件檢察官認被告黃春林、王建華涉犯上開罪嫌，無非係以
    被告黃春林、王建華之供述、證人莊勝名與證人孫韋佶之證
    述、內政部刑事警察局98年10月26日以刑鑑字第0980133635
    號鑑驗書1 份、現場蒐證照片10張及上揭扣案本件槍彈資為
    論據。訊據被告黃春林、王建華均否認有何上揭非法持有槍
    彈罪嫌，均辯稱：其等雖均認識莊勝名，然於上揭莊勝名之
    住處所查獲之本件槍彈，非其等所有等語。經查：
（一）上揭扣案本件槍彈係裝於藍色釣魚袋而為警於另案被告莊
      勝名住處位於高雄市○○區○○街71號之住處所查獲，業
      經證人即承辦員警黃啟瑞於本院審理時證述明確（見本院
      卷第106 頁、第107 頁），並有高雄市政府警察局前鎮分
      局搜索扣押扣押筆錄、扣押物品目錄表各1 份、現場蒐證
      照片10張附卷可稽（見上揭分局高市警前分偵字第098002
      4868號卷第13頁至第17頁、第19頁至第25頁）。且本件槍
      彈經送內政部刑事警察局鑑定，其結果為「一、送鑑手槍
      1 枝（槍枝管制編號0000000000，含減音管1 枝），認係
      仿造槍，為仿西班牙LLAMA 廠口徑9mm 制式半自動手槍製
      造，槍號為753162，……認具殺傷力。二、送鑑長槍1 枝
      （槍枝管制編號0000000000），認係口徑12GAUGE 制式霰
      彈槍，為土耳其AKKAR 廠KARATAY 型，槍號為0000000 ，
      擊發功能正常，可供擊發同口徑制式霰彈使用，認具殺傷
      力。三、送鑑子彈17顆，認均係口徑9mm 制式彈，採樣6
      顆試射，可擊發，認均具殺傷力。四、送鑑子彈10顆，認
      均係口徑12 GAUGE制式霰彈，採樣3 顆試射，認均具殺傷
      力。」等情，有內政部刑事警察局於98年10月26日以刑鑑
      字第0980133635號鑑驗書1 份附卷可稽（見偵卷第21頁至
      第25頁），嗣上揭其餘尚未試射之子彈，再經內政部刑事
      警察局試射，均可擊發，均具殺傷力乙節，復有內政部刑
      事警察局99年9 月24日刑鑑字第0990129053號函附卷可憑
      （見本院卷第182 頁反面）；是據上，本件槍彈均具殺傷
      力之事實，固均堪認定。
（二）又證人莊勝名於警詢、偵訊及本院審理時固證稱：於97年
      6 、7 月間、98年農曆過年後及98年6 、7 月間，被告黃
      春林、王建華總共有3 次帶藍色釣魚袋至其住處，被告王
      建華還取出袋內之槍枝作做擦槍及清槍的動作云云，然查
      ，證人莊勝名於警詢時係證稱：在97年6 、7 月間晚間時
      ，其看見被告黃春林陪同被告王建華前來，被告王建華說
      要借地下室，被告黃春林、王建華就下樓，王建華從身上
      肩負的藍色釣魚袋取出散彈槍在作清槍，被告王建華並向
      其表示要借放1 晚，其答應後上樓，被告黃春林、王建華
      幾分鐘後就離開云云（見偵卷第63頁），然其於偵訊時卻
      證稱：其未曾見到被告王建華帶上揭槍彈至其住處，其有
      見到被告王建華在其住處地下室打完上揭槍枝，其罵被告
      王建華說其這邊沒有在玩這種東西，叫他馬上拿走，被告
      王建華未曾向其表示要寄放槍彈1 晚云云（見偵卷第38頁
      ），其另復於本院審理時證稱：97年年中某時，被告王建
      華到其地下室，被告黃春林沒有下去，其跟下去看，看見
      被告王建華在清槍，其就向被告王建華表示這裡沒有讓人
      放這種東西，要求拿走，被告黃春林在上面，其跑去跟被
      告黃春林講說東西要帶走云云（見本院卷第110 頁、第11
      5 頁），又證人莊勝名在另案為被告之違反槍砲彈藥刀械
      管制條例案件之本院審理時則供稱：被告黃春林、王建華
      總共有3 次帶藍色袋子至其家裡，第2 次即98年農曆過後
      ，被告黃春林、王建華偷偷拿進來，其發現被告黃春林、
      王建華那槍在做清槍的動作云云（見本院98年度審訴字第
      4952號卷第17頁），細繹證人莊勝名之上揭前後證詞，就
      被告王建華有無向其要求寄放本件槍彈、其有無同意寄放
      槍彈、被告黃春林有無一同至地下室、係由何人為清槍動
      作等處，即顯有矛盾不一致之處；再者，證人莊勝名於本
      院審理時另證稱：被告王建華離開之後，其有叫那些小弟
      找遍全屋有無上揭槍彈云云（見本院卷第110 頁），惟查
      ，證人孫韋佶於本院審理時卻證陳：莊勝名從未要其去找
      有無被告黃春林、王建華帶來的東西等語（見本院卷第13
      0 頁），另參以證人莊勝名在其為被告之上揭案件中，經
      本院（99訴988 號）函請法務部調查局對其實施測謊，結
      果研判證人莊勝名有說謊之情事乙節，有法務部調查局99
      年12月9 日測謊報告書1 份附卷可查（見本院卷第32頁）
      ，據此，足見證人莊勝名對於本件案情顯有虛偽陳述之可
      能，則證人莊勝名之證詞是否為真實，實非無疑；是證人
      莊勝名之證詞既有前後不一及有虛偽之虞，自難採信。
（三）再者，證人孫韋佶於偵訊、本院審理時雖證稱：98年88風
      災前之某日凌晨，被告黃春林開車到莊勝名住處，拿著1
      個釣魚帶進來，將釣魚帶放在倉庫的地上，向其表示借放
      一下，要其隨便找個地方放，就離開了，其就隨便找個地
      方放，其將該釣魚帶放在遭查獲的櫃子上面，之後，警察
      來搜索，聽莊勝名的母親說在櫃子上搜到槍，其才知道那
      是槍彈云云（見本院卷第123 頁至第125 頁；偵卷第74頁
      、第75頁），證人孫韋佶證詞，與證人莊勝名上揭於本院
      審理時證稱：上揭裝有槍彈之釣魚袋均係由被告王建華背
      來其住處一節（見院本院卷第112 頁），已屬不同，又本
      件槍彈為重大危害社會之物品，係屬治安機關列為積極查
      緝之項目，尤其遭本件槍枝中之制式霰彈長槍係屬火力強
      大之強枝，就不法人員或組織而言，應係少見且珍貴之槍
      枝，衡情，持有該槍枝之人，自應會甚為慎重保管該槍枝
      ，以免遭查獲或竊走，是以，即使有託他人寄藏之必要時
      ，自應會慎重為之，則縱認被告黃春林、王建華有託他人
      寄藏扣案槍枝之情，被告黃春林、王建華所託之人亦應係
      其等之熟識友人莊勝名，是以，其等自應會親手將槍彈交
      予莊勝名，並確認莊勝名會妥為藏至該槍彈，始為合理，
      豈有在未會晤莊勝名之情形下，任意將該槍彈放置於上揭
      倉庫地上，並向孫韋佶表示隨便找一個地方放置之可能，
      況證人孫韋佶於本院審理時另證稱：從其放該釣魚袋至該
      槍彈被查獲間，有2 個月的時間，且期間其未告知莊勝名
      ，亦未見被告黃春林、王建華回到莊勝名之住處云云（見
      本院卷第129 頁），惟被告黃春林既係因莊勝名係其友人
      而託莊勝名寄藏扣案槍枝，衡之常情，孫韋佶豈有在事後
      不告知莊勝名之理，又被告黃春林事後豈有不回至莊勝名
      住處向莊勝名確認該槍彈是否妥為藏置之可能，是凡此種
      種，證人孫韋佶之證詞，顯與常情大相違背，是否可信，
      已非無疑，再酌以孫韋佶係莊勝名所主持廟宇之志工乙節
      ，為證人莊勝名、孫韋佶於本院審理時證陳明確在卷（見
      本院卷第111 頁、第122 頁、第123 頁），又參以莊勝名
      之住處遭查獲槍彈，莊勝名之母親將該情告知孫韋佶乙情
      ，已如證人孫韋佶前述，則其與莊勝名間之關係應係甚為
      密切，則其是否會有迴護莊勝名之證詞，亦非無疑；是綜
      上，亦難以證人孫韋佶之證詞，逕為不利於被告黃春林、
      王建華之認定。
（四）再查，證人即承辦員警黃啟瑞於本院審理時證謂：本件係
      因秘密證人之線報而開始調查，其等對於莊勝名之住處照
      相、蒐證，在埋伏蒐證之期間，並未見到被告黃春林、王
      建華出現在莊勝名住處等語（見本院卷第106 頁），再觀
      之上揭秘密證人之證詞（見本院98年度聲搜字第1536號卷
      第6 頁至第9 頁），並未述及任何關於被告黃春林、王建
      華之內容，則據上，被告黃春林、王建華辯稱：其未持有
      上揭槍彈，亦非無據。
五、綜上所述，本案並無任何證據足資證明被告黃春林、王建華
    有持有上揭槍彈之行為，檢察官所列之事證，尚不足以憑採
    為不利被告認定之依據，且被告所辯，尚非無據。此外，復
    查無任何積極事證足認被告黃春林、王建華有何檢察官所指
    共同持有槍彈之犯行，揆諸上揭說明，既不能證明被告黃春
    林、王建華犯罪，依法自應為其無罪之諭知。
據上論斷，應依刑事訴訟法第301 條第1 項前段，判決如主文。
本案經檢察官張媛舒到庭執行職務。
中    華    民    國    100   年    3     月    30    日
                  刑事第十三庭  審判長法  官  黃蕙芳
                                      法  官  陳筱雯
                                      法  官  王參和
以上正本證明與原本無異。
如不服本判決應於收受送達後10日內向本院提出上訴書狀，並應
敘述具體理由；如未敘述上訴理由者，應於上訴期間屆滿後20日
內向本院補提理由書（均須按他造當事人之人數附繕本）「切勿
逕送上級法院」。
中    華    民    國    100   年    3     月    30    日
                                      書記官  葉祝君